臺灣臺北地方法院刑事判決　　　　　　　　　　　　九十二年度交訴字第一一０號
　　公　訴　人　臺灣臺北地方法院檢察署檢察官
　　被　　　告　甲○○
右列被告因公共危險等案件，經檢察官提起公訴（九十二年度偵字第一五二一四），
本院判決如左：
    主    文
甲○○因過失傷害人，累犯，處有期徒刑肆月；又駕駛動力交通工具肇事，致人受傷
而逃逸，累犯，處有期徒刑玖月；應執行有期徒刑壹年。
被訴服用酒類，不能安全駕駛動力交通工具而駕駛部分無罪。
    事    實
一、甲○○曾於民國八十八年間因犯竊盜罪，分別經臺灣臺北地方法院、臺灣士林地
    方法院判處有期徒刑三月、一年確定，應執行有期徒刑一年二月，於九十年十一
    月一日縮刑期滿執行完畢；復於九十一年間因犯竊盜罪，經臺灣士林地方法院判
    處有期徒刑八月確定，甫於九十二年二月二十四日服刑期滿執行完畢，猶不知悔
    改，明知其並未考領普通小型車駕駛執照，仍於九十二年五月六日凌晨零時四十
    七分許，駕駛白文東所有、於同年四月一日至三日出租其友人丙○○使用之動力
    交通工具車牌號碼七Ｃ－七三二０號自用小客車，沿臺北市○○○路○段由東向
    西方向行駛，行經該路段與松江路交岔路口，擬由東向西方向直行通過路口，原
    應注意行車時速不得超過五十公里，及汽車行駛時，駕駛人應注意車前狀況、隨
    時採取必要之安全措施，而當時天氣陰、夜間有照明、視距良好、市區○○道路
    乾燥、無缺陷及障礙、行車管制號誌運作正常，依其智識、能力又無不能注意之
    情事，詎甲○○竟疏未注意車前狀況，且貿然以每小時六、七十公里之速度超速
    前行，適有乙○○騎乘車牌號碼ＣＧＹ－九二二號（檢察官誤載為ＧＧＹ－九九
    二號）重型機車沿臺北市○○路由南向北方向行駛，行經該路段與南京東路二段
    交岔路口，擬由南向北方向直行通過路口，亦疏未注意汽機車行駛至交岔路口，
    應遵守燈光號誌之指示，貿然違反行車管制號誌圓形紅燈之指示、跨越停止線、
    進入路口，乙○○所乘機車前車頭、右側車身遂與甲○○所駕車輛猛力碰撞，乙○○因而人車倒地，受有胸部多處骨折及血胸併連迦胸（多處肋骨骨折併呼吸困
    難）、顱內出血之傷勢，其所乘機車亦向西南方滑行達十二‧一公尺。甲○○駕
    駛動力交通工具肇事致乙○○人車倒地、受有胸部多處骨折、顱內出血、所乘機
    車倒地滑行十餘公尺後，竟未下車察看、協助救護，旋駕車逃逸，嗣因恰駕駛營
    業小客車行經該處之李展興目擊事故發生並駕車追趕、記下車號後報警，始由員
    警循線查獲上情。
二、案經乙○○訴由臺北市政府警察局中山分局報請臺灣臺北地方法院檢察署檢察官
    偵查起訴。
    理    由
甲、有罪部分
一、訊據被告甲○○對於右揭犯罪事實均坦承不諱，核與告訴人乙○○指訴情節、證
    人即恰駕駛營業小客車行經該處之李展興證述情節相符，復有臺北市政府警察局
    中山分局交通分隊道路交通事故調查報告表、談話紀錄表、補充資料表、現場照
    片、車輛照片、診斷證明書、馬偕紀念醫院馬院醫外字第九二一八七一號覆函暨
    病歷影本、車籍作業系統－查詢認可資料、汽車出租約定切結書在卷可稽；當日
    天氣陰、夜間有照明、視距良好，市區○○道路乾燥、無缺陷及障礙，行車管制
    號誌運作正常，依被告之智識、能力，又無不能注意之情事，及告訴人所乘機車
    因與被告所駕車輛猛力碰撞後，倒地滑行達十二‧一公尺，並經到場處理之員警
    觀察、測量後標繪明確，有道路交通事故調查報告表可按；另動力交通工具車牌
    號碼七Ｃ－七三二０號自用小客車為白文東所有，於九十二年四月一日至三日出
    租被告友人丙○○使用，但租約期滿後該車即為被告擅自占有使用，九十二年五
    月六日凌晨該車亦係被告駕駛使用等節，並經證人丙○○證述明確，且與白文東
    供陳情節及車籍作業系統－查詢認可資料、汽車出租約定切結書所載一致。
二、按道路交通安全規則所用名詞「汽車」指在道路上不依軌道或電力架線而以原動
    機行駛之車輛（包括機器腳踏車）；前項第一款所指之汽車，如本規則同一條文
    或相關條文就機器腳踏車另有規定者，係指除機器腳踏車以外四輪以上之車輛；
    行車速度，依速限標誌或標線之規定，無標誌或標線者，應依左列規定：（一）
    行車時速不得超過五十公里；汽車行駛時，駕駛人應注意車前狀況，隨時採取必
    要之安全措施；汽車行駛至交岔路口，其行進、轉彎，應依左列規定：（一）應
    遵守燈光號誌之指示，道路交通安全規則第一項第一款、第二項、第九十三條第
    一項第一款前段、第九十四條第三項、第一百零二條第一項第一款前段定有明文
    。本件被告於九十二年五月六日凌晨零時四十七分許，駕駛車牌號碼七Ｃ－七三
    二０號自用小客車，沿臺北市○○○路○段由東向西方向行駛，行經該路段與松
    江路交岔路口，擬由東向西方向直行通過路口，當時天氣陰、夜間有照明、視距
    良好、市區○○道路乾燥、無缺陷及障礙、行車管制號誌運作正常，依其智識、
    能力又無不能注意之情事，前已述及，被告竟疏未注意車前狀況，且貿然以每小
    時六、七十公里之速度超速前行，適告訴人騎乘車牌號碼ＣＧＹ－九二二號重型
    機車沿臺北市○○路由南向北方向行駛，行經該路段與南京東路二段交岔路口，
    擬由南向北方向直行通過路口，亦疏未注意汽機車行駛至交岔路口，應遵守燈光
    號誌之指示，貿然違反行車管制號誌圓形紅燈之指示、跨越停止線、進入路口，
    告訴人所乘機車前車頭、右側車身遂與被告所駕車輛猛力碰撞，告訴人因而人車
    倒地，受有胸部多處骨折及血胸併連迦胸（多處肋骨骨折併呼吸困難）、顱內出
    血之傷勢，被告有未注意車前狀況及超速行駛之過失甚明，且其過失行為與告訴
    人之傷勢間，有相當因果關係。雖告訴人亦有行經交岔路口疏未遵守行車管制號
    誌圓形紅燈指示、貿然闖越紅燈、跨越停止線、進入路口之過失，但告訴人之過
    失並不能解免被告之過失，併此敘明。
三、又當日告訴人所乘機車與被告所駕車輛碰撞後，告訴人受有胸部多處骨折及血胸
    併連迦胸（多處肋骨骨折併呼吸困難）、顱內出血之嚴重傷勢，告訴人所乘機車
    亦倒地滑行達十二‧一公尺、車頭破損掉落，前業提及，且有診斷證明書、馬偕
    紀念醫院馬院醫外字第九二一八七一號覆函暨病歷影本、交通事故補充資料表、
    現場照片、車輛照片可考，足見本件事故碰撞力道非輕，客觀上應非不易察覺；
    又被告所駕車牌號碼七Ｃ－七三二０號自用小客車肇事後曾減速，但旋即加速逃
    逸，此經證人李展興證述詳明，證人李展興與被告、告訴人素不相識、並無任何
    宿怨仇隙或故舊交誼，衡情證人應無羅織誣陷被告之可能或必要，參諸被告於本
    院審理中自承當日係因未考領普通小型車駕駛執照，始駕車逃逸，且逃逸時有營
    業小客車在後方追趕，是被告當時已知悉駕駛動力交通工具肇事致人受傷，殆無
    疑義，其仍未下車協助救護、逕自駕車離去，其明知駕車肇事致人受傷，仍未協
    助救護而逃逸，亦足認定。
四、核被告所為，分別係犯刑法第二百八十四條第一項前段過失傷害罪、第一百八十
    五條之四駕駛動力交通工具肇事致人受傷而逃逸罪。被告未領有普通小型車駕駛
    執照，仍駕駛自用小客車，因而肇事致告訴人受傷，就因過失傷害人部分應依道
    路交通管理處罰條例第八十六條第一項之規定，加重其刑。被告所犯上開二罪，
    犯意各別、行為互殊，應予分論併罰。又被告曾於八十八年間因犯竊盜罪，分別
    經本院、臺灣士林地方法院判處有期徒刑三月、一年確定，應執行有期徒刑一年
    二月，於九十年十一月一日縮刑期滿執行完畢，復於九十一年間因犯竊盜罪，經
    臺灣士林地方法院判處有期徒刑八月確定，甫於九十二年二月二十四日服刑期滿
    執行完畢，有臺灣高等法院被告全國前案紀錄表可佐，其於有期徒刑之執行完畢
    五年內再犯本件有期徒刑以上之罪，為累犯，應依法加重其刑，其中因過失傷害
    人部分並依刑法第七十條之規定遞加其刑。爰審酌被告為累犯，因一時貪便求快
    、疏未遵守道路交通安全規則因而肇事致人受傷，告訴人傷勢甚為嚴重，被告肇
    事後竟旋即逃逸，置他人生命、身體、健康不顧，惟被告犯後坦承犯行、非無悔
    意，已與告訴人以新臺幣三萬元達成和解，但因在監服刑故未能依約給付賠償金
    額，且本件事故之發生，告訴人過失程度非輕等一切情狀，分別量處如主文所示
    之刑，並定其應執行之刑，以資懲儆。
乙、無罪部分
一、公訴意旨略以：被告自九十二年五月五日晚間七時許起，在臺北市○○路、忠孝
    東路等地服用酒類，達不能安全駕駛動力交通工具之程度，仍於翌日凌晨零時四
    十七分許，駕駛動力交通工具車牌號碼七Ｃ－七三二０號自用小客車，沿臺北市
    ○○○路二段由東向西方向行駛，行經該路段與松江路交岔路口，疏未注意車前
    狀況，且貿然以每小時六、七十公里之速度超速前行，適告訴人騎乘車牌號碼Ｃ
    ＧＹ－九二二號重型機車沿臺北市○○路由南向北方向行駛，行經該路段與南京
    東路二段交岔路口，亦疏未注意汽機車行駛至交岔路口，應遵守燈光號誌之指示
    ，貿然違反行車管制號誌圓形紅燈之指示、跨越停止線、進入路口，告訴人所乘
    機車前車頭、右側車身遂與被告所駕車輛猛力碰撞，告訴人因而人車倒地，受有
    胸部多處骨折及血胸併連迦胸（多處肋骨骨折併呼吸困難）、顱內出血之傷勢，
    被告肇事致告訴人受傷後，未下車協助救護、旋即駕車逃逸，因認被告另涉犯刑
    法第一百八十五條之三服用酒類不能安全駕駛動力交通工具而駕駛罪嫌。
二、按犯罪事實應依證據認定之，無證據不得認定犯罪事實，刑事訴訟法第一百五十
    四條第二項定有明文；又認定不利於被告之事實，須依積極證據，苟積極證據不
    足為不利於被告事實之認定時，即應為有利於被告之認定，更不必有何有利之證
    據，最高法院三十年上字第八一六號著有判例可資參照。本件公訴意旨認被告涉
    犯刑法第一百八十五條之三服用酒類不能安全駕駛動力交通工具而駕駛罪，無非
    係以被告於檢察官偵訊中坦承當日其曾服用酒類，且當日其所駕車輛與告訴人所
    乘機車碰撞為論據，訊之被告則堅決否認有服用酒類不能安全駕駛動力交通工具
    而駕駛之犯行，辯稱：當日其駕車肇事時尚未服用酒類等語。
三、經查：
（一）被告於九十二年五月六日凌晨零時四十七分許，駕駛白文東所有、於同年四月
      一日至三日出租其友人丙○○使用之動力交通工具車牌號碼七Ｃ－七三二０號
      自用小客車，沿臺北市○○○路○段由東向西方向行駛，行經該路段與松江路
      交岔路口，擬由東向西方向直行通過路口，因疏未注意車前狀況，且貿然以每
      小時六、七十公里之速度超速前行，適告訴人騎乘車牌號碼ＣＧＹ－九二二號
      重型機車沿臺北市○○路由南向北方向行駛，行經該路段與南京東路二段交岔
      路口，擬由南向北方向直行通過路口，疏未注意汽機車行駛至交岔路口，應遵
      守燈光號誌之指示，貿然違反行車管制號誌圓形紅燈之指示、跨越停止線、進
      入路口，告訴人所乘機車前車頭、右側車身遂與被告所駕車輛猛力碰撞，告訴
      人因而人車倒地，受有胸部多處骨折及血胸併連迦胸（多處肋骨骨折併呼吸困
      難）、顱內出血之傷勢，其所乘機車亦向西南方滑行達十二‧一公尺，被告駕
      駛動力交通工具肇事致告訴人人車倒地受傷後，未下車察看、協助救護，旋駕
      車逃逸之事實，已經本院審認如前，且經被告坦認無訛。
（二）當日被告駕駛動力交通工具肇事後，旋即駕車逃逸，是據報到場處理之員警並
      未對被告實施呼氣酒精濃度檢測，被告復於本院調查、審理中否認肇事前曾服
      用酒類，故已無證據足認被告當日駕車前確有服用酒類。
（三）又本件事故之發生，被告雖有駕駛車輛未注意車前狀況、超速行駛之過失，但
      告訴人亦有騎乘機車行經交岔路口未依行車管制號誌圓形紅燈指示、跨越停止
      線、進入路口之過失，此經證人李展興證述翔實，前均載明，是告訴人過失情
      節甚為嚴重，亦難僅以被告所駕車輛曾與告訴人所乘機車碰撞，遽認被告當日
      已因服用酒類達不能安全駕駛動力交通工具程度。
（四）從而，並無證據足認被告當日肇事前確有服用酒類，且縱被告當日確有飲用酒
      類，亦無證據足資證明其飲用酒類對注意力、反應力、駕駛能力所生影響、有
      無達不能安全駕駛動力交通工具程度。
四、綜上所述，並無證據可資證明被告當日有飲用酒類或飲用酒類已達不能安全駕駛
    動力交通工具程度而駕駛，此外亦查無證據足認被告確有公訴人所指是項犯行，
    揆諸首揭判例、法條，不能證明被告犯罪，依法自應為無罪之諭知。
據上論斷，應依刑事訴訟法第二百九十九條第一項前段、第三百零一條第一項，道路
交通管理處罰條例第八十六條第一項，刑法第二百八十四條第一項前段、第一百八十
五條之四、第四十七條、第五十一條第五款，罰金罰鍰提高標準條例第一條前段，判
決如主文。
本案經檢察官黃東焄到庭執行職務。
中　　　華　　　民　　　國　　九十三　　年　　　三　　　月　　 十七 　　日
                               臺灣臺北地方法院交通法庭
                                   審判長法  官  洪  文  慧
                                         法  官  鄧  德  倩
                                         法  官  陳  婷  玉
右正本證明與原本無異。
如不服本判決，應於判決送達後十日內向本院提出上訴狀（應抄附繕本）。告訴人或
被害人如對於本判決不服者，應具備理由請求檢察官上訴，其上訴期間之計算係以檢
察官收受判決正本之日期為準。
                                         書記官  江  虹  儀
中　　　華　　　民　　　國　　九十三　　年　　　三　　　月　　 十七 　　日
